臺灣臺中地方法院民事裁定
110年度家親聲字第566號
聲  請  人  李崑誠  

代  理  人  徐祐偉律師(法扶律師)
相  對  人  李舜芝  
            李晏沂  
共      同
代  理  人  陳佳俊律師
上列聲請人聲請給付扶養義務事件，本院裁定如下：
    主  文
一、聲請駁回。
二、聲請程序費用由聲請人負擔。
    理  由
一、聲請意旨略以：聲請人係相對人之父親，前於民國110年1月
    21日不慎跌倒撞擊頭部致腦出血，腦神經因而受損，產生記
    憶力衰退、雙腳不良於行，且現年67歲，名下並無財產可維
    持生活，生活陷於困頓，相對人已多年未與聲請人聯繫，未
    盡其對聲請人之扶養義務。因此，請求相對人每月給付新台
    幣（下同）1萬1562元扶養費用，俾聲請人能維持基本生活
    。並聲明：相對人應自本裁定確定日起至聲請人死亡之日止
    ，按月於每月10日前給付聲請人扶養費1萬1562元，併諭知
    相對人等遲誤1期未給付，其後之1、2、3期亦視為已到期等
    語。
二、相對人答辯略以：聲請人從小孩出生起即未扶養相對人，請
    求免除扶養費等語。
三、按直系血親相互間互負扶養之義務。負扶養義務者有數人時
    ，應依左列順序定其履行義務之人：(一)直系血親卑親屬。
    (二) 直系血親尊親屬。(三)家長。(四)兄弟姊妹。(五)家
    屬。(六)子婦、女婿。(七)夫妻之父母。受扶養權利者，以
    不能維持生活而無謀生能力者為限；前項無謀生能力之限制
    ，於直系血親尊親屬，不適用之，民法第1114條第1款、第1
    115條第1項、第1117條分別定有明文。
四、次按受扶養權利者有下列情形之一，由負扶養義務者負擔扶
    養義務顯失公平，負扶養義務者得請求法院減輕其扶養義務
    ：(一)對負扶養義務者、其配偶或直系血親故意為虐待、重
    大侮辱或其他身體、精神上之不法侵害行為。(二)對負扶養
    義務者無正當理由未盡扶養義務。受扶養權利者對負扶養義
    務者有前項各款行為之一，且情節重大者，法院得免除其扶
    養義務，民法第1118條之1第1項、第2項亦有明文。
五、經查：
（一）聲請人主張相對人為其子女，聲請人係相對人之直系血親
      尊親屬等情，有戶籍謄本可稽，堪信為真實。又聲請人無
      工作，無謀生能力，為相對人所不爭執；另經本院依職權
      調取聲請人之財產所得資料，聲請人之107、108、109年
      度所得總額均為0元，有稅務電子閘門財產所得調件明細
      表附卷可證，是聲請人確有不能以自己之財產及勞力所得
      以維持生活之情事，揆諸前揭規定，相對人對於不能維持
      生活之聲請人即負有扶養義務。
（二）然相對人辯稱：聲請人未盡扶養義務且情節重大等語。查
      ：聲請人代理人於本院審理時陳稱：伊未扶養相對人，同
      意免除相對人扶養義務等語。互核相符，顯見相對人上開
      所辯堪信為真。
（三）綜上，可認聲請人於相對人出生後，即對相對人未盡扶養
      義務，聲請人對相對人無正當理由而未盡扶養義務，參酌
      上開規定，相對人請求免除渠等對聲請人之扶養義務，為
      有理由，是聲請人之聲請即屬無據，應予駁回。
六、程序費用負擔之依據：家事事件法第125條第2項準用同法第
    104條第3項、第97條，非訟事件法第21條第2項，民事訴訟
    法第95條、第78條。
中　　華　　民　　國　　110 　年　　10　　月　　29　　日
                    家事法庭    法  官  陳忠榮
正本係照原本作成。　　　　　　　　　
如對本裁定抗告，須於裁定送達後10日之不變期間內，向本院提
出抗告狀，並繳納抗告費新臺幣1,000 元。
中　　華　　民　　國　　110 　年　　10　　月　　29　　日
                                書記官　黃佳莉